【裁判字號】    98,交易,23
【裁判日期】    980722
【裁判案由】    過失傷害
【裁判全文】
臺灣宜蘭地方法院刑事判決              98年度交易字第23號
公  訴  人  臺灣宜蘭地方法院檢察署檢察官
被      告  乙○○
上列被告因過失傷害案件，經檢察官提起公訴（97年度偵字第26
31號），本院判決如下：
    主  文
乙○○因過失傷害人，處有期徒刑貳月，如易科罰金，以新臺幣
壹仟元折算壹日，緩刑貳年。
    犯罪事實
一、乙○○於民國96年12月21日下午1時55分許，駕駛T9－8638
    號自用小客車，沿宜蘭縣蘇澳鎮台2線濱海公路由蘇澳往馬
    賽方向行駛，於行經海山東路與蘇濱路口欲左轉往海山東路
    之際，本應注意車前狀況，隨時採取必要之安全措施，且行
    經沒有交岔路口標誌之路段不得超車，於交岔路口中心處左
    轉，亦不得占用對向來車道搶先左轉等保護用路人生命、身
    體、財產安全之交通安全規則規定，而依當時天候晴、有日
    間自然光線、路面乾燥、無缺陷、無障礙物、視距良好等情
    形下，並無不能注意之情事，竟疏未注意車前狀況，即貿然
    超越前車，並占用來車道左轉。適有由甲○○騎駛AN7－679
    號機車沿蘇濱路由利澤簡往蘇澳方向行駛，行經上開路口，
    乙○○未及注意，仍冒然左轉，致剎車不及，而撞及該機車
    ，使甲○○受有左足第四蹠骨骨折、左足大足趾擦傷之傷害
    。乙○○肇事後，隨即打電話報警，並報明其姓名及地點，
    並停留在現場，向處理之警員張小慶坦承肇事，並自願接受
    裁判。
二、案經甲○○告訴臺灣宜蘭地方法院檢察署檢察官偵查起訴。
    理  由
壹、程序方面：
    按被告以外之人於審判外之陳述，雖不符前4條之規定，而
    經當事人於審判程序同意作為證據，法院審酌該言詞陳述或
    書面陳述作成時之情況，認為適當者，亦得為證據，刑事訴
    訟法第159條之5第1項定有明文。本件以下所引被告以外之
    人於審判外之書面或言詞陳述，被告於審判程序均同意作為
    證據，本院審酌上開書面及言詞陳述作成時之情況，認適宜
    作為證據使用，均有證據能力，合先敘明。
貳、實體方面：
一、訊據被告乙○○對於其開車疏未注意車前狀況，致撞及告訴
    人騎駛之機車發生車禍，使告訴人受有左足第四蹠骨骨折、
    左足大足趾擦傷之傷害等情坦承不諱，惟矢口否認有超車不
    當及未遵守號誌轉彎之過失犯行，辯稱：伊承認有疏未注意
    車前狀況，但不承認有超車或未遵守號誌左轉之行為云云。
    惟查：
  (一)上開被告駕車疏未注意車前狀況，致撞及甲○○騎駛之機車
    發生車禍，使甲○○受有左足第四蹠骨骨折、左足大足趾擦
    傷等傷害之犯罪事實，業據被告坦承不諱，核與證人即告訴
    人甲○○於警、偵訊中證述情節相符。此外，復有道路交通
    事故現場圖、道路交通事故調查報告表(一)、(二)、道路交通事
    故照片11張、羅東聖母醫院診斷證明書在卷可稽（見他字卷
    第20-22、25-28、7頁）。則被告此部分自白，與事實相符
    ，足以信實。
  (二)被告雖辯稱：伊不承認有超車之行為云云。然前揭被告開車
    貿然超越前車並占用來車道左轉進入路口，致撞及甲○○騎
    駛之機車發生車禍之事實，業經證人即告訴人甲○○於警、
    偵訊中證述綦詳（見他字卷第3-4、14、第22頁反面）。參
    以被告供承：伊開車左轉時，前面有1輛車，伊是跟著前面
    的車子左轉，前面的車子距離伊的車子約半輛車的距離，伊
    是撞到的時候才看到告訴人等語在卷（見本院卷第54頁），
    足見發生本件車禍當時，被告係開車緊跟著前面的車輛左轉
    ，兩車僅間隔約半輛車之距離，依此觀之，既然被告駕駛之
    車輛與前車均在行進中，且兩車間隔非常近，倘若被告未貿
    然超越前車，並占用來車道左轉，衡情，甲○○騎駛之機車
    當係與前車相撞才是，豈有可能係前車左轉經過後，甲○○
    才騎車插入兩車距離非常近的間隔內，致被告剎車不及，而
    發生車禍？又如被告所述，倘若前車已安全左轉，則甲○○
    豈有可能僅注意到在前之車輛並禮讓之，而疏未注意緊接在
    後之被告車輛，致兩車發生車禍？凡此均殊難想像。故證人
    甲○○證稱：被告開車有貿然超越前車之行為，應非無據。
    被告辯稱：伊不承認有超車之行為云云，尚難採信。
  (三)至公訴人雖認被告另有未遵守號誌轉彎之過失行為（見本院
    卷第55頁），並舉證人甲○○之指述資為佐證。惟此部分之
    事實，業據被告堅決否認，而證人甲○○亦迭次證稱：被告
    開車左轉時，前面也有1輛左轉車乙節明確，可見開車至蘇
    濱路口左轉海山東路之車輛，並非僅有被告駕駛之車輛1輛
    ，因此，被告開車左轉海山東路時，蘇濱路口之號誌究竟是
    否為禁止左轉之綠燈或是紅燈加左轉綠燈，尚非無疑，自難
    僅以證人即告訴人甲○○之證詞為唯一憑藉。再參以證人即
    到場處理本件車禍之警員張小慶於偵查中證稱：伊無法確定
    被告車輛是否闖紅燈，因為號誌燈已經變了，伊無法確是誰
    闖紅燈等語（見偵卷第8頁），於本院審理時亦證稱：伊不
    知道車禍當時誰闖紅燈，也無法判斷被告是否違規左轉，因
    為伊從接獲報案到現場已經過10分鐘，號誌已經改變，現場
    又無目擊證人，現場也無監視錄影器，無從判斷實際號誌為
    何。因為該處是三時相號誌，所以有可能是雙方號誌均是直
    行綠燈，被告車輛違規左轉，或雙方號誌均是紅燈，告訴人
    闖紅燈，被告車輛依號誌左轉等語（見本院卷第49、50、51
    頁），顯見證人張小慶之證詞亦無從據為不利被告之認定。
    此外，復查無其他積極證據足資證明被告開車確實有未遵守
    燈誌左轉之過失行為。從而，公訴人前揭所舉之證據資料，
    要難認定被告確實有未依號誌左轉之過失行為。
  (四)按汽車行駛時，駕駛人應注意車前狀況，並隨時採取必要之
    安全措施。汽車行駛至交岔路口，其行進、轉彎，應依下列
    規定：五、左轉彎時，應距交岔路口30公尺前顯示方向燈或
    手勢，換入內側車道或左轉車道，行至交岔路口中心處左轉
    ，並不得占用來車道搶先左轉，道路交通安全規則第94條第
    3項及第102條第1項第5款分別定有明文。本件被告既考領有
    駕駛執照，當熟知上開規定，其於上揭時地駕駛車輛，本應
    注意之，且於車禍事故當時天候晴、有日間自然光線、路面
    乾燥、無缺陷、無障礙物、視距良好等情形下，並無不能注
    意之情事，均如前述。被告竟疏未注意車前狀況，即貿然超
    車並占用來車道左轉，以致肇事，被告之駕駛行為，自有過
    失。而告訴人甲○○因被告過失肇事，致受有前述傷害，亦
    有羅東聖母醫院診斷證明書1紙附卷可稽，被告過失行為與
    告訴人之傷害間復具有相當因果關係。綜上所述，本件事證
    已臻明確，被告過失傷害之犯行，足以認定，應依法論科。
二、核被告所為，係犯刑法第284條第1項過失傷害罪。被告肇事
    後，隨即打電話報警，並報明其姓名及地點，並停留在現場
    ，向處理之警員張小慶坦承肇事，並自願接受裁判之事實，
    業據證人張小慶於本院審理時證述明確（見本院卷第51頁）
    ，並有宜蘭縣警察局蘇澳分局道路交通事故談話紀錄表及宜
    蘭縣政府警察局蘇澳分局交通分隊受理各類案件紀錄表各1
    份附卷可參（見他字卷第22、29頁），是被告行為已符合自
    首之要件，爰依刑法第62條前段之規定減輕其刑。茲審酌被
    告之品行、於行經交岔路口疏未注意車前狀況，即貿然超越
    前車並占用來車道左轉以致肇事，其過失程度之輕重、告訴
    人所受傷勢程度、犯罪後已自首坦承部分犯行，並與告訴人
    達成和解，賠償告訴人之損失，暨參酌檢察官、被告、告訴
    人對於科刑範圍所表示之意見等一切情狀，量處如主文所示
    之刑，並諭知易科罰金之折算標準，以資儆懲。又被告前未
    曾受有期徒刑以上刑之宣告，有臺灣高等法院被告前案紀錄
    表在卷可考，並已就一時失慮，致觸法網之過失犯行，與告
    訴人達成和解，賠償告訴人損害等節，有本院98年4月8日及
    98年5月6日準備程序筆錄可參（見本院卷第11-12、31-32頁
    ），被告經此偵、審教訓，應已知所警惕，信無再犯之虞，
    本院因認前開宣告之刑，以暫不執行為適當，爰依刑法第74
    條第1項第1款規定，併予宣告緩刑2年，以啟自新。
據上論斷，應依刑事訴訟法第299條第1項前段，刑法第284條第1
項前段、第62條前段、第41條第1項、第74條第1項第1款，刑法
施行法第1條之1第1項、第2項前段，判決如主文。
本案經檢察官張立言到庭執行職務
中    華    民    國    98    年    7     月    22    日
                  刑事第二庭  法  官  陳映佐
以上正本證明與原本無異。
如不服本判決應於收受送達後十日內向本院提出上訴書狀，並應
敘述具體理由；其未敘述上述理由者，應於上訴期間屆滿後二十
日內向本院補提理由書(均須按他造當事人之人數附繕本)「切勿
逕送上級法院」。
                              書記官  陳憲文
中    華    民    國    98    年    7     月    23    日
附錄法條：
刑法第284條第1項前段：
因過失傷害人者，處6月以下有期徒刑、拘役或5百元以下罰金。


司法院資訊處製作；財團法人民間司法改革基金會備份。
